臺灣苗栗地方法院民事簡易判決　　　　 93年度苗簡字第229號
原　　　告　乙○○
訴訟代理人　張堂歆律師
被　　　告　甲○○
　　　　　　　　　　　　巷2弄.
上列當事人間請求拆屋還地事件，本院於民國94年3 月10日言詞
辯論終結，判決如下：
    主     文
被告應將坐落苗栗縣南庄鄉○○里○段北獅里興小段一七五之九
地號土地內如附圖一所示Ａ部分（面積一一四平方公尺）土地上
之建物拆除，並將土地交還原告。
訴訟費用由被告負擔。
本判決得假執行。
    事實及理由
一、原告主張：其於民國89年8 月9 日登記取得坐落苗栗縣南庄
    鄉○○里○段北獅里興小段175 之9 地號、地目林、面積5,
    383 平方公尺土地（下稱系爭土地）。而被告無任何法律上
    之權源占用上開土地，興建小木屋違法使用。又前曾依程序
    分別請苗栗縣頭份、銅鑼地政事務所鑑測，先後結果不一致
    生疑義，又鈞院90年度訴字第89號案件判決後，並沒有新的
    建物，是該案測量時未測量到本件的建物，當時是測量錯誤
    ，為此依民法第767 條規定，請求被告返還系爭占有土地等
    語。並聲明：被告應將坐落苗栗縣南庄鄉○○里○段北獅里
    興小段175 之9 地號土地如附圖一所示A 部分面積約114 平
    方公尺之建物（下稱系爭建物）拆除騰空後，將上開土地返
    還原告。
二、被告則以：
（一）據鈞院90年度訴字第89號拆屋還地事件之勘測結果，被告
      所擁有之木屋係蓋在苗栗縣南庄鄉○○里○段北獅里興小
      段175 之11地號土地上，非系爭土地上。
（二）被告之岳父戴蘭昌曾持有同段175 之11地號土地及系爭土
      地，於82年間同意由被告等合夥經營休閒事業，就地改良
      、對之整地、種植花木並搭蓋多棟房屋，嗣後在民國85年
      間設定抵押權予原告，訴外人戴蘭昌亡故後，因抵押債務
      未清償，故系爭土地因拍賣而為原告所有。縱本棟木屋若
      有占用到系爭土地情事，基於被告取得土地使用權在先，
      原告取得土地所有權在後，被告之使用權不因而喪失，得
      為原來的繼續使用，自與無權占有者有間，此有民法第87
      6 條之類推適用，原告提起本訴實屬無理。
（三）鈞院90年度訴字第89號案件中，苗栗縣頭份地政事務所所
      測界樁與80年之前所測結果相同，但此次苗栗縣竹南地政
      事務所所測結果則不同。
（四）被告82年興建木屋，業以界樁興建第1 棟建物於同段175
      之11地號上並經地主即訴外人戴瑞昌同意。第2 棟至第9
      棟建物興建於同段系爭土地上，並經訴外人戴蘭昌同意。
      82年興建時業已定有界樁，因同段系爭土地抵押給原告，
      91年時由原告承受該筆土地，第2 棟至第9棟 木屋也一併
      交予原告。經頭份地政鑑界也是在原界樁相差20到30公分
      左右，而同段第175 之11地號土地是共同分割的，所釘界
      樁並無爭議等語，資為抗辯。並聲明：原告之訴駁回，訴
      訟費用由原告負擔。
三、兩造不爭執之事實：
（一）原告於89年8 月9 日取得系爭土地之所有權，且有土地謄
      本1份附卷可稽。
（二）如附圖一所示A 部分之系爭建物係被告於82年間所興建，
      現仍為被告占用中。
四、得心證之理由：
（一）本件前是否業經本院90年度訴字第89號判決確定，而有重
      覆起訴之虞？
      被告主張本件前業經本院90年度訴字第89號判決確定，原
      告應不得再行主張等語，惟查本院90年度訴字第89號全卷
      經本院依職權調閱前開案卷查知，該件原告對被告拆屋還
      地之訴訟標的，為坐落在系爭土地內如前訴訟判決附圖即
      本判決附圖二（即苗栗縣頭份地政事務所90年3 月9 日收
      件字第24900 號土地複丈成果圖）所示Ｆ、Ｇ、Ｈ、Ｉ部
      分土地上之建物，核與本件原告請求拆除之系爭建物（詳
      參本件苗栗縣竹南地政事務所93年6 月30日收件字第740
      號土地複丈成果圖即附圖一所示A 部分）係位於前訴訟判
      決即本判決附圖二所示Ｇ、Ｈ上方部分位置，非屬同一，
      亦無重疊之處，此有苗栗縣竹南地政事務所93年6 月30日
      收件字第740 號土地複丈成果圖即附圖一附卷可稽。是原
      告提起本件訴訟，與本院90年度訴字第89號訴訟自非同一
      事件，而無重複起訴可言，先予敘明。
 (二) 本件兩造所爭執之處，應在於系爭建物是否坐落在系爭土
      地上？若是，則被告得否主張有權占有？
    (1)被告辯稱系爭建物係蓋於訴外人戴瑞昌所有坐落苗栗縣南
      庄鄉○○里○段北獅里興小段175 之11地號土地上，而非
      坐落於系爭土地上，且其當初興建系爭建物時定樁是依據
      苗栗縣頭份地政事務所訂立原樁界，應係本件苗栗縣竹南
      地政事務所所測之結果與前次本院90年度訴字第89號拆屋
      還地案件中，苗栗縣頭份地政事務所兩所鑑測結果不符等
      語資為抗辯。惟查，本件系爭建物經本院囑託苗栗縣竹南
      地政事務所現場履勘結果，經測量後系爭建物確係坐落於
      系爭土地上，而非被告辯稱坐落於同段175 之11地號上，
      此有苗栗縣竹南地政事務所93年10月1 日南地所2 字第
      0930 008708 號函暨複丈成果圖附卷可稽，自堪信為真實
      。且被告亦於本院93年12月24日言詞辯論筆錄陳明不請求
      內政部土地測量局測量等語，亦有該言詞辯論筆錄可稽，
      是本件被告僅空言泛稱其所有系爭建物係興建坐落於同段
      179 之1 1 地號土地上，惟其並未舉出相關證物以實其說
      ，所辯顯無理由，另被告雖又主張欲請苗栗縣頭份地政事
      務所為鑑定，惟查依原告所提出之苗栗縣頭份地政事務所
      對系爭土地為鑑界後，以苗栗縣頭份地政事務所93年1 月
      8 日頭地所2 字第0930000143號函影本函覆略以「本案前
      經派員前往現場履勘，核與原鑑界成果不符。」，復有苗
      栗縣銅鑼地政事務所函覆「經本所派員會同前往實地測量
      結果與第1 次測量結果不相符，... 」，此有苗栗縣銅鑼
      地政事務所93年3 月18日銅地所2 字第0930001609號函影
      本等附卷可稽，是可知，應係本院90年度訴字第89號之拆
      屋還地案件之附圖，所定界椿有誤，今本件經以上3 單位
      測量後，均認依現界址，系爭建物確係占用系爭土地，是
      本院認並無必要請苗栗縣頭份地政事務所再就本件為第2
      次測量，附此敘明。是原告主張被告所有之系爭建物確係
      坐落於本件系爭土地上應為可採。
   (2) 又被告另抗辯系爭建物係有權占用系爭土地部分，經查前
      案附圖即附圖二所示建物部分，被告同樣主張有權占用系
      爭土地，惟業經本院90年度訴189 號及臺灣高等法院臺中
      分院90年度上字第398 號判決被告敗訴確定，有該2 份判
      決附卷可稽，即按「使用借貸，非如租賃之有民法第425
      條之規定，縱令上訴人之前手將房屋及空地，概括允許被
      上訴人等使用，被上訴人等要不得以上訴人之前手，與其
      訂有使用借貸契約，主張對現在之房地所有人即上訴人有
      使用該房地之權利」（最高法院59年台上2490號著有判例
      可參）。本件系爭土地，雖由原土地所有人即訴外人戴蘭
      昌無償交付系爭土地予被告使用，應屬使用借貸之法律關
      係，而非租賃關係，被告至多僅能持以對抗原土地所有人
      ，即對原出借人言屬有權占有，然並不能據此對抗現在之
      土地所有權人之原告，並進而對原告主張有權占有，是被
      告抗辯使用系爭基地為有權占用云云，自非可取。
    (3)按所有權人對於無權占有或侵奪其所有物者，得請求返還
      之；對於妨害其所有權者，得請求除去之；有妨害其所有
      權之虞者，得請求防止之，民法第767 條定有明文。被告
      占用系爭土地，既無任何正當權源自屬無權占有，從而原
      告請求被告應將坐落苗栗縣南庄鄉○○里○段北獅里興小
      段175 之9 地號、地目林，如附圖一所示Ａ部分面積114
      平方公尺土地之地上物拆除，並將土地返還原告，即無不
      合，應予准許。
    (4)本件依訴訟標的金額500,000 元以下者，適用簡易程序而
      為判決，依民事訴訟法第389 條第1 項第3 款之規定，自
      應依職權宣告假執行。
    (5)因本案事證已臻明確，兩造其餘主張陳述及所提之證據，
      均無礙本判決之結果，爰不一一論述，併此敘明。
五、結論：本件原告之訴為有理由，依民事訴訟法第436 條第2
    項、第78條、第389 條第1項第3款之規定，裁定如主文。
中　　華　　民　　國　　94　　年　　3　 　月　　24　　日
                  民事庭    法　官　林靜雯
以上正本係照原本作成
如對本判決上訴，須於判決送達後20日內向本院提出上訴狀
中　　華　　民　　國　　94　　年　　3 　　月　　24　　日
                            書記官　劉碧雯
